臺灣雲林地方法院刑事裁定
111年度毒聲字第390號
聲  請  人  臺灣雲林地方檢察署檢察官
被      告  林東漢


上列被告因違反毒品危害防制條例案件，經檢察官聲請送觀察勒
戒（111年度聲觀字第342號、111年度毒偵字第1251號），本院
裁定如下：
    主  文
甲○○施用第一、二級毒品，應送勒戒處所觀察、勒戒，其期間不
得逾貳月。
    理  由
一、聲請意旨略以：被告甲○○基於施用第一級毒品海洛因之犯意
    ，於民國111年8月17日中午12時25分許為警採尿回溯72小時
    內之某時許，在不詳地點，以不詳方式，施用海洛因1次；
    另基於施用第二級毒品甲基安非他命之犯意，於111年8月17
    日中午12時25分許為警採尿回溯96小時內之某時許，在不詳
    地點，以不詳方式，施用甲基安非他命1次。嗣於111年8月1
    7日中午12時25分許，被告自行前往雲林縣警察局虎尾分局
    埒內派出所接受採尿送驗，結果呈嗎啡、甲基安非他命陽性
    反應，爰依毒品危害防制條例第20條第3項、第1項及觀察勒
    戒處分執行條例第3條第1項規定，聲請裁定將被告送勒戒處
    所觀察、勒戒等語。
二、按犯毒品危害防制條例第10條之罪者，檢察官應聲請法院裁
    定，或少年法院（地方法院少年法庭）應先裁定，令被告或
    少年入勒戒處所觀察、勒戒，其期間不得逾2月；依前項規
    定為觀察、勒戒或強制戒治執行完畢釋放後，3年後再犯第1
    0條之罪者，適用前2項之規定，毒品危害防制條例第20條第
    1項、第3項分別定有明文。又同條例第2條第3項、第23條第
    2項經修正後，業於109年7月15日施行，分別規定：「依前
    項規定為觀察、勒戒或強制戒治執行完畢釋放後，3年後再
    犯第10條之罪者，適用前2項之規定」；「觀察、勒戒或強
    制戒治執行完畢釋放後，3年內再犯第10條之罪者，檢察官
    或少年法院（地方法院少年法庭）應依法追訴或裁定交付審
    理。」上開所謂「3年後再犯」，只要本次再犯（不論修正
    施行前、後）距最近1次觀察、勒戒或強制戒治執行完畢釋
    放，已逾3年者，即該當之，不因其間有無犯第10條之罪經
    起訴、判刑或執行而受影響（最高法院109年度台上大字第3
    826號裁定意旨參照）。
三、經查：
　㈠按尿液初步篩檢採用免疫學法，因結構類似之成分亦可能產
    生反應，而呈偽陽性，但初步篩檢陽性檢體需再以氣相層析
    質譜儀法進行確認檢驗，不致有偽陽性結果，此有行政院衛
    生署管制藥品管理局（現改制為行政院衛生福利部食品藥物
    管理署，下同）97年1月21日以管檢字第0970000579號函闡
    釋明確。又依行政院衛生署管制藥品管理局94年12月6日管
    檢字第0940013353號函說明，施用海洛因後，約有80%之原
    施用劑量於24小時內經由尿液排出；施用甲基安非他命後，
    則約有70%之原施用劑量於24小時內自尿液排出。而施用毒
    品後欲達陽性反應閾值之時間，與使用者之施用劑量、施用
    方式及頻率、飲水多寡、個人體質及代謝情況等因素影響，
    依個案而異，因此無法單由尿液呈現毒品陽性反應推算施用
    時間距採集時間之長短。然而，依美國NIDA monograph 167
    報告資料所示，濫用藥物一般尿液中檢出時間，如施用海洛
    因後尿液可檢出嗎啡（閾值300ng/mL）時間介於1至3天，施
    用甲基安非他命後尿液可檢出甲基安非他命（閾值500ng/mL
    ）時間則介於2至4天等情，亦經行政院衛生署管制藥品管理
    局以97年7月1日管檢字第0970006063號函釋示在案。從而，
    參酌上揭函示意旨，施用海洛因後，尿液可檢出嗎啡陽性反
    應之時間最長不會超過72小時，施用甲基安非他命後，尿液
    可檢出甲基安非他命陽性反應之最長檢出時間為96小時，此
    為本院職務上已知之事實。
　㈡被告於偵查中固否認有於如聲請意旨所載時間施用海洛因、
    甲基安非他命之事實，辯稱：我最後1次施用毒品是於111年
    8月13日下午4時許施用海洛因，可能是那時施用的海洛因有
    添加到安非他命成分，我之後就沒有再施用海洛因等語（見
    偵卷第4頁反面、第53頁至第54頁）。惟被告於111年8月17
    日中午12時25分許經警採尿，送請正修科技大學超微量研究
    科技中心以液相層析串聯式質譜法檢驗，結果呈嗎啡、甲基
    安非他命陽性反應，其中嗎啡之濃度為524ng/mL、甲基安非
    他命之濃度為900ng/mL，均已高於衛生福利部食品藥物管理
    署所公告之確認檢驗閾值為陽性之標準等情，有正修科技大
    學超微量研究科技中心尿液檢驗報告（報告日期：111年9月
    2日、原始編號：OZ000000000號）、毒品犯罪嫌疑人尿液採
    驗作業管制紀錄（檢體編號：OZ000000000號）、勘察採證
    同意書、雲林縣警察局虎尾分局委託檢驗尿液代號與真實姓
    名對照認證單、代號與真實姓名對照表、應受尿液採驗人尿
    液檢體採集送驗紀錄表各1份附卷可佐。本案既然係將被告
    自行採集、警方當面封緘之尿液檢體送驗，鑑定機構採取液
    相層析串聯式質譜法鑑驗，經鑑驗結果呈嗎啡、甲基安非他
    命陽性反應，且代謝物濃度已超出衛生福利部公告之閾值不
    少，參酌前開函示意旨，被告尿液之檢驗結果應無偽陽性反
    應之疑慮，且足認被告有於111年8月17日中午12時25分許為
    警採尿回溯72小時內之某時許，在不詳地點，以不詳方式，
    施用海洛因1次；於111年8月17日中午12時25分許為警採尿
    回溯96小時內之某時，在不詳地點，以不詳方式，施用甲基
    安非他命1次等事實。從而，被告上開辯詞尚難採信，其有
    如聲請意旨欄所載之施用海洛因、甲基安非他命行為，堪以
    認定。
四、按毒品危害防制條例第24條規定，該條例第20條第1項及第2
    3條第2項程序，於檢察官先依刑事訴訟法第253條之1第1項
    、第253條之2之規定，為附命完成戒癮治療之緩起訴處分時
    ，不適用之。前項緩起訴處分，經撤銷者，檢察官應依法追
    訴，乃採行「觀察、勒戒」與「緩起訴之戒癮治療」之雙軌
    模式。檢察官依前揭規定為附命完成戒癮治療之緩起訴處分
    前，倘斟酌個案情形，依毒品危害防制條例第20條第1項規
    定聲請法院裁定令被告入勒戒處所觀察、勒戒，尚屬檢察官
    之自由裁量權。惟檢察官對前開雙軌模式之裁量，仍有一定
    界限，如裁量踰越法所容許範圍或有裁量權濫用情形，其自
    由裁量行為亦為違法；裁量濫用者，於表面形式上雖於授權
    範圍內行使權限，然裁量違反目的而悖於比例原則，自須受
    司法審查，惟法院原則上應尊重檢察官職權之行使，僅為有
    限之低密度審查，除檢察官之判斷有違背法令、事實認定有
    誤或其裁量有重大明顯瑕疵外，尚不得任意指為違法（臺灣
    高等法院暨所屬法院106年法律座談會刑事類提案第37號研
    討結果同此結論）。查被告前因施用毒品案件，經本院以87
    年度毒聲字第378號裁定送觀察、勒戒後，認無繼續施用毒
    品之傾向，由臺灣雲林地方法院檢察署（下稱雲林地檢署）
    檢察官以87年度偵字第1942號為不起訴處分確定；復因施用
    毒品案件，經本院以89年度毒聲字第1260號裁定送觀察、勒
    戒後，認無繼續施用毒品之傾向，由雲林地檢署檢察官以89
    年度毒偵字第1471號為不起訴處分確定；再因施用毒品案件
    ，經本院以90年度毒聲字第168號裁定令入戒治處所施以強
    制戒治，於90年8月27日停止處分釋放出所，迄今被告均未
    再入戒治處所施以觀察、勒戒或強制戒治等情，有臺灣高等
    法院被告前案紀錄表1份存卷可考。被告前開施用海洛因、
    甲基安非他命犯行，距離其最近1次觀察、勒戒或強制戒治
    執行完畢後皆已逾3年，依上開說明，檢察官聲請本院裁定
    令被告入勒戒處所觀察、勒戒，於法並無不合。而依上開臺
    灣高等法院被告前案紀錄表所示，被告現因涉嫌幫助施用毒
    品案件，經雲林地檢署以111年度偵字第7316號追加起訴至
    本院審理中，有雲林地檢署檢察官111年度偵字第7316號追
    加起訴書在卷可參，可知被告並未遠離毒品犯罪，且此部分
    犯行日後若遭判決有罪確定，尚有刑之執行問題，將影響戒
    癮治療療程之進行。另審酌被告於90年、92年、93年、96年
    、99年、101年、107年、108年間，均曾因施用毒品犯行屢
    次遭法院判刑，被告復曾因施用毒品案件，經雲林地檢署檢
    察官給予緩起訴處分，於111年4月27日確定，有上開臺灣高
    等法院被告前案紀錄表、雲林地檢署檢察官110年度毒偵字
    第1110號、第1131號緩起訴處分書為據，被告卻仍於緩起訴
    期間再犯本案施用毒品犯行，益徵被告自前一次執行觀察、
    勒戒及強制戒治後，仍不知悔改戒除毒癮，反覆接觸毒品之
    情形相當頻繁，顯然對毒品依賴程度甚深，亦欠缺憑自身意
    志戒絕毒癮之自制力，是機構外社區性戒癮治療尚不足以替
    代入勒戒處所施以觀察、勒戒之機構內處遇。準此，檢察官
    聲請裁定令被告入勒戒處所施以觀察、勒戒，其裁量並無違
    法或重大明顯瑕疵之處。從而，本件聲請於法有據，應予准
    許。
五、依毒品危害防制條例第20條第3項、第1項，裁定如主文。
中　　華　　民　　國　　111 　年　　11　　月　　18　　日
                  刑事第七庭  法  官  鄭苡宣
以上正本證明與原本無異。
如不服本裁定，應於裁定送達後5日內向本院提出抗告狀（須附
繕本）。　　　
                              書記官  郭美儀
中　　華　　民　　國　　111 　年　　11　　月　　21　　日